臺灣基隆地方法院交通事件裁定　　　　100年度交聲字第109號
原處分機關　交通部公路總局臺北區監理所基隆監理站
異　議　人
即受處分人　陳建銘
上列異議人因違反道路交通管理處罰條例案件，對於交通部公路
總局臺北區監理所基隆監理站於中華民國100年3月15日所為之處
分（原處分案號：基監字第裁42-RB0000000號），聲明異議，本
院裁定如下：
    主  文
異議駁回。
    理  由
一、原處分意旨略以：異議人即受處分人陳建榕（下稱異議人）
    於民國（下同）97年9月5日14時6分許，駕駛車號5570-MT號
    自用一般小客車行經基隆市○○路509 巷口處時，因「駕駛
    小自客肇事致人受傷而逃逸」，為基隆市警察局第一分局（
    下稱原舉發單位）執勤員警許義彬循線查獲，遂以異議人違
    反道路交通管理處罰條例第62條第4 項前段之規定，掣單舉
    發其「汽車駕駛人駕駛汽車肇事致人受傷而逃逸」之違規行
    為。嗣異議人未於應到案日期（98年4 月13日）前到案聽候
    裁決並自行繳納罰鍰及駕駛執照，交通部公路總局臺北區監
    理所基隆監理站（下稱原處分機關）乃於應到案期限60日以
    上之100年3月15日依道路交通管理處罰條例第62條第4 項前
    段（原裁決書漏載前段）、第67條第3 項（原裁決書漏載此
    項）之規定，裁處異議人罰鍰新臺幣（下同）6,000 元，吊
    銷駕駛執照，且1 年內不得考領駕駛執照。又因異議人上開
    「肇事逃逸行為」業經刑事法律予以處罰，故有關裁處罰鍰
    6,000元部份，依據行政程序法第101條規定，予以撤銷免罰
    ，僅裁處異議人吊銷駕駛執照，且1 年內不得考領駕駛執照
    等語。
二、聲明異議意旨略以：異議人上開肇事逃逸行為業經本院以98
    年度交訴字第18號判決判處有期徒刑6月並緩刑2年確定，惟
    異議人因一時糊塗已接受刑法制裁，伊乃家中生活支柱，必
    須以聯絡車及計程車駕駛為業維持全家生計，爰依法聲明異
    議，請求准予撤銷「吊銷駕駛執照」之處分，並請於審理期
    間暫緩「繳送及逕行註銷駕駛執照」執行等云云。
三、按「汽車駕駛人肇事致人受傷而逃逸者，吊銷其駕駛執照」
    、道路交通管理處罰條例第62條第4 項定有明文。次按「汽
    車駕駛人，曾依本條例其他各條規定吊銷駕駛執照者，1 年
    內不得考領駕駛執照」、「汽車駕駛人，因違反本條例及道
    路交通安全規則之規定，受吊銷駕駛執照處分時，吊銷其執
    有各級車類之駕駛執照」，道路交通管理處罰條例第67條第
    3項、第68條第1項均有明定。
四、經查：
  (一)異議人於上揭時地駕車肇事致人受傷而逃逸，為異議人所不
    爭執，並有舉發違反道路交通管理事件通知單、本院98年度
    交訴字第18號刑事判決書各1 件在卷可稽，是異議人上揭時
    地之交通違規事實，應堪認定。
  (二)又查，異議人稱事故之被害人係其妻，二人事前因故有所爭
    吵，伊當下認為被害人係故意追撞以便藉機理論，且誤認被
    害人並未受傷，始未下車查看而驅車離去云云，惟按道路交
    通管理處罰條例第62條規定之立法本旨，係在增進行車安全
    、保護他人權益，以維持社會秩序。蓋道路交通事故發生後
    ，有受傷或死亡之情形者，應即時救護或採必要之措施以防
    止損害範圍之擴大。如駕駛人於肇事後，隨即駕車逃離現場
    ，不僅使肇事責任認定困難，更可能使受傷之人喪失生命，
    自有從嚴處理之必要。是汽車駕駛人駕駛汽車發生交通事故
    ，不論其責任之歸屬為何（即不論有無過失），或對象為何
    人，均有義務留在肇事現場，採取救護或其他必要措施，並
    向警察機關報告，以保護他人權益，同時釐清肇事責任。故
    凡肇事人於行車肇事致人受傷或死亡，未即採取救護或其他
    必要措施並向警察機關報告，即駕車駛離現場者，均應依前
    開規定處罰。準此，異議人本件肇事逃逸行為尚非可因對象
    係其配偶，而得相異之處理，亦無從解免自己發生交通事故
    上開責任。
  (三)續按「一行為同時觸犯刑事法律及違反行政法上義務規定者
    ，依刑事法律處罰之。但其行為應處以其他種類行政罰或得
    沒入之物而未經法院宣告沒收者，亦得裁處之」，行政罰法
    第26條第1 項定有明文。而所稱「其他種類行政罰」者，係
    指違反行政法上之義務應受「裁罰性」之「不利處分」而言
    ，依行政罰法第2條第2款規定，自應包括剝奪或消滅資格、
    權利之「吊銷證照」處分在內。至該項行為如經不起訴處分
    或為無罪、免訴、不受理、不付審理之裁判確定者，始得依
    違反行政法上義務規定裁處之，以觀同條第2 項規定自明，
    此即所謂一事不二罰原則。茲查，本件異議人肇事逃逸之違
    規事實，除涉犯上開行政罰責任外，且同時觸犯刑法第185
    條之4肇事致人受傷而逃逸罪，業經本院於98年5月27日以98
    年度交訴字第18號刑事判決判處有期徒刑6月、緩刑2年確定
    在案，此有本院98年度交訴字第18號刑事判決影本及臺灣高
    等法院被告前案紀錄表各1 份附卷可稽。另參酌行政罰法第
    26條之立法理由：「一行為同時觸犯刑事法律及違反行政法
    上義務規定時，由於刑罰與行政罰同屬對不法行為之制裁，
    而刑罰之懲罰作用較強，故依刑事法律處罰，即足資警惕時
    ，實無一事二罰再處行政罰之必要。且刑事法律處罰，由法
    院依法定程序為之，較符合正當法律程序，應予優先適用。
    惟罰鍰以外之沒入或其他種類行政罰，因兼具維護公共秩序
    之作用，為達行政目的，行政機關仍得併予裁處，故為第1
    項但書規定」，職是，原處分機關依道路交通管理處罰條例
    第62條第4項、67條第3項規定對異議人裁處吊銷駕駛執照並
    禁止於1 年內考領部分，係為維護道路交通用路權人之生命
    、身體之安全法益，促使駕駛人能知所警惕，達成遏止無照
    駕駛之不法行為之行政目的所必要之裁罰性之不利處分，核
    屬行政罰法第26條第1 項但書規定之「其他種類行政罰」，
    爰揆諸上開說明，本件異議人肇事致人受傷而逃逸之違規行
    為，雖已受刑事處罰，然本件所處吊銷駕駛執照處分，因兼
    具維護公共秩序之作用，行政機關自得併予裁處，並未違反
    一事不二罰之行政罰原則，應堪認定。
  (四)再者，違反道路交通管理處罰條例相關規定，致須接受吊銷
    駕駛執照處分者，意謂其違規行為對道路交通秩序之維持及
    道路交通安全已生較大之影響，故同條例第68條規定吊銷其
    持有各級車類之駕駛執照，以限制其繼續駕車行駛道路之權
    利，其係屬駕駛行為之限制，並不因所持駕駛執照種類不同
    而有所差異。職是，本件異議人縱以其既已受刑罰處罰，爰
    請求撤銷吊銷其駕駛執照等詞置辯云云，依上開規定以觀，
    本件異議人仍無足執以前詞，憑以解免自己發生交通事故上
    開責任之免罰依據，應堪認定。
  (五)末按「聲明異議，無停止執行之效力，但依法裁定停止執行
    者，不在此限」，道路交通案件處理辦法第15條定有明文。
    是本件異議人請求「於審理期間暫緩繳送及逕行註銷駕駛執
    照之執行」云云，於法無據，本件難認其異議為有理由，附
    此敘明。
  (六)綜上，原處分機關依道路交通管理處罰條例第62條第4 項前
    段、第67條第3項規定，裁處異議人吊銷駕駛執照並禁止於1
    年內考領之其他種類行政裁罰部分，於法並無不合，異議人
    之異議核無理由，應予駁回。
五、據上論斷，應依道路交通事件處理辦法第18條，裁定如主文
中    華    民    國    100     年    4   月    28    日
                    交通法庭  法  官  施添寶
以上正本證明與原本無異。
對於本件裁定如有不服，應於收受送達後5 日內，向本院提出抗
告書狀，敘述抗告之理由，抗告於臺灣高等法院。
中    華    民    國    100     年    4   月    28    日
                              書記官  施鴻均